【裁判字號】    92,上訴,781
【裁判日期】    921008
【裁判案由】    毒品危害防制條例
【裁判全文】
臺灣高等法院臺南分院刑事判決           九十二年度上訴字第七八一號     潛
      上  訴  人
      即  被  告  丙  ○  ○
      選任辯護人  洪  梅  芬  律師
右列上訴人因毒品危害防制條例案件，不服臺灣臺南地方法院九十一年度訴字第七二
一號中華民國九十二年六月五日第一審判決（起訴案號：臺灣臺南地方法院檢察署九
十一年度偵字第二九六二號），提起上訴，本院判決如左：
      主      文
原判決撤銷。
丙○○共同販賣第二級毒品未遂，處有期徒刑肆年。
扣案安非他命壹小包（淨重零點捌公克），沒收銷燬之；外包裝重零點壹捌公克、
門號0000000000號、0000000000號行動電話各壹支，均沒收。
      事      實
一、吳國明因風聞丙○○（有施用毒品前科）替乙○○（已成年，應由檢察官另行偵
    辦）高價販賣第二級毒品安非他命牟利，心生不滿，為配合警方查緝，於民國（
    下同）九十一年三月十四日下午一、二時許，在台南市○○路三○八號一樓之七
    林秋雄住處借用電話（○六）0000000號，撥打丙○○行動電話（門號0
    000000000），向丙○○佯稱欲以新台幣（下同）二千元購買一包安非
    他命，丙○○信以為真，遂以其行動電話撥打乙○○行動電話（門號00000
    00000），向乙○○告知該交易訊息，經乙○○允諾出售後，於同日下午三
    時許，前往台南市○○路○段二十二號郭綜合醫院，向乙○○拿取一小包安非他
    命。渠二人乃基於共同意圖營利之犯意聯絡，推由丙○○於同日下午三時十四分
    許，至台南市安平區「安億橋」旁，手持該包安非他命，著手以二千元價格，販
    賣該包安非他命予吳國明（林秋雄陪同在場）時，因吳國明故意嫌該包安非他命
    太少，二千元價格太貴，推延交易時間，以利警方查緝，致未及交貨收款，經在
    場埋伏員警當場查獲而未得逞，並在丙○○身上扣得該安非他命一小包（驗餘淨
    重○．三八公克），且於同日下午四時許前往台南市○○區○○街十二之三號五
    樓丙○○住處搜索，扣得丙○○所有供本案販賣毒品所用之上開門號00000
    00000號行動電話乙支及其另供施用安非他命所用玻璃吸食管一支等物。
二、案經台南市警察局第四分局報請臺灣臺南地方法院檢察署檢察官偵查起訴。
      理      由
一、訊據上訴人即被告丙○○矢口否認有販賣安非他命犯行，辯稱：吳國明叫伊去向
    乙○○以二千元購入該包安非他命，伊只是幫吳國明去向乙○○以二千購入該包
    毒品，伊沒有從中賺取任何價差，伊已將安非他命交至吳國明手中，伊未與乙○
    ○共同販賣云云。
二、經查：
(一)前揭犯罪事實，業據吳國明於警訊、偵查中及原審審理結證綦詳（見偵查卷第六
    頁、第三十二頁、一審卷第一三三、一三四頁），核與證人林秋雄於原審審理時
    結證：吳國明以其住處電話向被告丙○○聯絡購買安非他命及陪同吳國明前往現
    場交易之情節（見一審卷第二十九頁、第八十三頁）、證人即承辦警員鍾見清於
    原審審理時結證之查獲情節（見一審卷第六十七頁）、證人孫慧娟於原審審理時
    結證之目睹交易情節（見一審卷第九十八頁），均相符合；且被告於警訊、偵查
    中坦承：以其0000000000行動電話聯絡乙○○行動電話000000
    0000後，至台南市○○路○段二十二號郭綜合醫院，向乙○○拿取一小包安
  非他命。再於同日下午三時十四分許，至台南市安平區「安億橋」旁，欲以二千
    元之價格，將該包安非他命交予吳國明，而為在場埋伏之員警查獲等事（見警卷
    第七頁背面、第八頁、第二十一頁、第三十七頁正背面），而案發九十一年三月
    十四日下午一、二時許，林秋雄住處電話（○六）0000000號，確有與被
    告行動電話（門號0000000000）通話，被告行動電話（門號0000
    000000），確有與乙○○之行動電話（門號0000000000）通話
    ，有台灣大哥大股份有限公司之通聯紀錄表可參（見偵查卷第五十二頁），乙○
    ○行動電話門號為0000000000，亦有和信電訊股份有限公司之用戶年
    籍資料表附卷足憑（見偵查卷第六十三、六十四頁），乙○○承認：行動電話門
    號為0000000000，當天被告有打電話給他（見偵查卷第八十二頁背面
    ），再者，乙○○確於案發交易日，前往郭綜合醫院就醫，亦有該院函乙份在卷
    足稽（見偵查卷第八十八、八十九頁），且有其供本案販賣毒品用之該安非他命
    乙小包、門號0000000000行動電話乙支扣案足資佐證，該扣案安非他
    命經送法務部調查局鑑定結果，確係甲基安非他命成分（淨重零點捌公克、包
    裝重零點壹捌公克），有該局九十一年九月四日檢驗通知書在卷足憑（見一審卷
    第三十四頁）。
(二)按安非他命毒品害人匪淺，政府懸為禁令，禁止非法施用買賣，若非有利可圖，
    當無甘冒重典而販賣之理，且販賣毒品係屬違法行為，非可公然為之，不論是瓶
    裝或紙包之毒品，均可任意分裝增減其分量，而每次買賣之價量，亦隨時依雙方
    關係之深淺、當時之資力、需求程度及對行情之認知等因素，機動地調整，販賣
    之利得，除經坦承犯行，或價量俱臻明確外，委難查得實情，職是之故，即使未
    經查得實際販賣之利得，但除非別有事證，足認係按同一價量委買或轉售，確未
    牟利外，尚難執此遽認非法販賣之證據有所未足，而諉無營利之意思，或阻卻販
    賣犯行之追訴（最高法院八十七年台上字第三一六四號判決參照）。又安非他命
    販入成本不菲，被告於審理中供稱：其與吳國明僅係小時候之鄰居云云（見一審
    卷第一二三頁），為吳國明否認為鄰居（見一審卷第一三三頁），足見該二人既
    非至親或有特殊之情誼關係，則衡諸常情其與乙○○販賣安非他命予吳國明，自
    不可能甘冒遭販賣毒品罪重刑追訴之風險，而未有從中營利之意圖之理，即吳國
    明於原審審理時亦結稱：丙○○有從中牟利，否則如何生活；她賣的比較貴，她
    賣的約只價值壹仟元的東西而已等語（見一審卷第一三四頁），原審質之林秋雄
    ：「你們二人是否有叫丙○○幫你們去向『建成』的人買安非他命？」答：「沒
    有。是吳國明到我家找我，說他要去買安非他命」（見一審卷第三十頁），證明
    係直接向被告購買安非他命，非請被告幫忙購買安非他命，足見被告與乙○○共
    同販賣該包安非他命予吳國明，而有意圖營利之事實，亦足認定。
(三)乙○○於原審審理時供稱：當天伊在郭綜合醫院吞胃鏡，伊家人說有一通電話在
    找伊，那時伊大哥大是由伊家人保管，家人沒有跟我說是何人打來的，也不知道
    打來作何事，也不知道是否是丙○○打來的，後來丙○○大約是當天下午一點有
    來找伊，他說他不夠錢，要跟伊借錢，沒有跟伊說借錢要做何事，好像是要跟伊
    借一千或是二千元，伊已經不記得當天是幾月幾日，距離現在已經好幾個月云云
    （見一審卷第五十頁），否認案發時，有拿安非他命給被告之事。惟被告於警訊
    、偵查中即供承：以其0000000000行動電話聯絡乙○○行動電話00
    00000000後，至台南市○○路○段二十二號郭綜合醫院，向乙○○拿取
    一小包安非他命等情，且被告行動電話（門號0000000000），確有與
    乙○○行動電話（門號0000000000）通話，乙○○確於案發交易日，
    前往郭綜合醫院就診，事證甚明，是乙○○係與被告共同販賣安非他命無疑，乙
    ○○尚難辭共同正犯罪責，所供無非事後畏罪卸責之詞，不足採信。乙○○此部
    分應由公訴人另行偵辦追訴。
(四)綜上所述，本件罪證明確。被告所辯係幫吳國明購買安非他命云云，純係事後避
    重就輕之詞，不足採信。被告於本院舉出證人甲○○證稱：都是張智雄以電話聯
    絡「建成」，要買安非他命，二人一起過去拿，都是二人合買云云（見本院卷第
    六十六頁），核與被告坦承以行動電話向乙○○聯絡，前往台南市○○路○段二
    十二號郭綜合醫院，向乙○○拿取一小包安非他命之情節不符，不足作為被告未
    向乙○○拿取安非他命之有利證明。另被告請求傳訊證人張智雄以求證明二人是
    否常向乙○○合買安非他命？最後一次購買係何時？惟經本院傳訊結果，證人張
    智雄未到庭，檢察官復陳稱：無此必要，與本案無何關連性（見本院卷第七十三
    頁），且被告業供承本件扣案安非他命，係以行動電話向乙○○聯絡，前往台南
    市○○路○段二十二號郭綜合醫院，向乙○○拿取之情節明確，是證人張智雄自
    無再傳訊之必要。被告販賣安非他命犯行堪以認定。
三、按安非他命係毒品危害防制條例第二條第一項第二款所稱第二級毒品，被告販賣
    安非他命未遂，核其所為，係犯毒品危害防制條例第四條第五項第二項販賣第二
    級毒品未遂罪（按買受人吳國明得係為配合警方查緝被告之販賣犯行，而與被告
    虛為交易安非他命之合意，致被告甫依約攜毒前往，未及交貨及收款，即遭埋伏
    警察逮捕，事實上不能真正完成買賣毒品之行為，故被告此部份所為自僅成立未
    遂罪責，最高法院九十年度台上字第二八九七號判決意旨參照）。被告與乙○○
    彼此間，有犯意聯絡及行為分擔，為共同正犯。被告非法持有第二級毒品之低度
    行為，已為其進而販賣之高度行為所吸收，不復另論。被告已著手販賣行為之實
    施而未遂，為未遂犯，應依刑法第二十六條前段規定減輕其刑。
四、原審以被告罪證明確，因予被告論罪科刑，固非無見。惟原判決扣案之安非他命
    有包裝，原判決僅沒收安非他命，未予沒收其外包裝，洵有違誤；且於事實欄載
    明有扣案玻璃吸食管一支，郤未說明此物是否應予沒收，亦有疏漏。被告上訴否
    認犯罪，雖無足取。但原判決既有可議，自應由本院撤銷改判之。爰審酌被告有
    施用毒品前科，素行非佳，有臺灣高等法院被告全國前案紀錄表乙紙附卷足憑，
    復販賣安非他命牟利，犯後避重就輕，尚乏悔意，惟販賣之數量甚微，尚未得逞
    ，情節非重等一切情狀，量處有期徒刑肆年，以示懲儆。扣案安非他命乙小包（
    淨重○．三八公克）係查獲之毒品，應宣告沒收銷燬之；扣案包裝重○．一八公
    克、及行動電話（門號0000000000）、未扣案（雖未扣案，但無證據
    證明已滅失）行動電話（門號0000000000），係被告、共犯乙○○供
    本案所有供販賣安非他命所用之物，依法宣告沒收。至扣案之供施用安非他命用
    之玻璃吸食管一支，則係被告施用安非他命所用之器具，尚非供本案販賣安非他
    命所用之物，不予宣告沒收。
五、據上論斷，應依刑事訴訟法第三百六十九條第一項前段、第三百六十四條、第二
    百九十九條第一項前段，毒品危害防制條例第四條第二項、第五項、第十八條第
    一項、第十九條第一項、刑法第十一條前段、第二十八條、第二十六條前段，判
    決如主文。
本案經檢察官曾顯智到庭執行職務。
中  華  民  國      九十二      年        十        月        八        日
                                臺灣高等法院臺南分院刑事第一庭
                                    審判長法官  茆    臺    雲
                                          法官  李    文    福
                                          法官  蔡    長    林
右正本證明與原本無異。
如不服本判決，應於判決送達後十日內向本院提出上訴狀，其未敘述理由者並應於提
出上訴狀後十日內向本院補提理由書（應附繕本）。
                                    法院書記官  李    培    薇
中  華  民  國      九十二      年        十        月        九        日
附錄本案論罪科刑法條全文：
  製造、運輸、販賣第二級毒品者，處無期徒刑或七年以上有期徒刑，得併科新台幣
七百萬元以下罰金。
  前四項之未遂犯罰之。


司法院資訊處製作；財團法人民間司法改革基金會備份。
